臺灣臺北地方法院刑事判決
111年度易字第132號
公  訴  人  臺灣臺北地方檢察署檢察官
被      告  王志仁


上列被告因恐嚇取財案件，經檢察官提起公訴（110年度偵字第3
0203號），本院判決如下：
    主  文
王志仁犯恐嚇取財未遂罪，處有期徒刑伍月，如易科罰金，以新
臺幣壹仟元折算壹日。
    事  實
一、王志仁前因至○○醫療財團法人○○綜合醫院(下稱○○醫院)就醫
    ，由該院醫師劉榮森施予手術治療而有醫療糾紛，王志仁就
    該醫療糾紛對○○醫院、劉榮森提出之民事訴訟業已敗訴確定
    ，對劉榮森提起之刑事告訴亦已經不起訴處分及駁回再議。
    嗣王志仁因認劉榮森應就前開醫療糾紛給付賠償金額，竟基
    於恐嚇取財之犯意，先於民國110年8月3日前某日時許，以0
    00000000@hotmail.com之電子郵件信箱，接續寄送電子郵件
    （下稱本案恐嚇訊息郵件）至○○醫院院長室、劉榮森之信箱
    ，要求劉榮森與王志仁和解，若未和解，王志仁會將記載「
    大家好：我是劉榮森醫師的病人，數年前由他切除右胸腫瘤
    後，右手就此麻痺無力且經鑑定已無法恢復，因此嚴重影響
    工作及生活，至○○醫院調閱病歷才赫然發現複寫的手術同意
    書跟我留存聯完全不同（絕非本人偽造若有歡迎提告），因
    此僅能建議大家日後手術要小心慎選醫生，以上供參best r
    egards Allen」之訊息內容（下稱本案恐嚇訊息），每天傳
    送給劉榮森之友人，嗣劉榮森收受本案恐嚇訊息郵件後於11
    0年8月3日23時3分許回覆王志仁，詢問其要求之和解條件，
    王志仁遂於110年8月4日9時1分許再寄送電子郵件至劉榮森
    信箱，要求劉榮森支付新臺幣（下同）166萬元予王志仁作
    為和解條件（下稱本案恐嚇金額郵件），以此方式欲使劉榮
    森心生畏懼而依指示付款，惟因劉榮森報警處理、未交付財
    物而未遂。
二、案經劉榮森訴由臺北市政府警察局大安分局報告臺灣臺北地
    方檢察署檢察官偵查後提起公訴。
    理  由
壹、程序部分
一、按被告以外之人於審判外之陳述，雖不符刑事訴訟法第159
    條之1至第159條之4等規定，而經當事人於審判程序同意作
    為證據，法院審酌該言詞陳述或書面陳述作成時之情況，認
    為適當者，亦得為證據，刑事訴訟法第159條之5第1項定有
    明文。查本件檢察官、被告王志仁對於下述本院採為認定犯
    罪事實依據之各項被告以外之人於審判外作成之相關供述證
    據之證據能力，均同意有證據能力（見本院卷第27至28頁）
    ，亦未於言詞辯論終結前聲明異議（見本院卷第52至58頁）
    ，另本院審酌該等證據之取得過程並無瑕疵，與本案待證事
    實間復具有相當之關聯性，以之為本案證據並無不當，自得
    採為本件認定事實之基礎。
二、又其餘本判決所採之非供述證據亦均經法定程序取得，無不
    得為證據之情形，自均有證據能力，併此敘明。
貳、實體部分
一、認定犯罪事實所憑之證據及理由
    訊據被告固坦承於上開時間寄送本案恐嚇訊息郵件、本案恐
    嚇金額郵件予告訴人劉榮森等情（見本院卷第52頁），惟矢
    口否認有何恐嚇取財未遂之犯行，辯稱：告訴人有同意我寄
    本案恐嚇訊息郵件內的本案恐嚇訊息給告訴人的朋友，可見
    告訴人沒有因為我寄送本案恐嚇訊息郵件、本案恐嚇金額郵
    件而心生恐懼，告訴人還寫電子郵件笑我，我要求告訴人支
    付166萬元給我，該金額是告訴人問我，我就隨便回答，這
    是我跟告訴人和解的過程，我寄送本案恐嚇訊息郵件、本案
    恐嚇金額郵件是依民法第736、737條規定要與告訴人和解，
    沒有恐嚇取財的不法所有意圖云云（見本院卷第26、52、56
    至57頁）。經查：
  ㈠被告前因至○○醫院就醫，由該院醫師即告訴人施予手術治療
    而有醫療糾紛，被告就該醫療糾紛對○○醫院、告訴人提出民
    事訴訟請求損害賠償，經本院於104年6月30日以102年度醫
    字第6號判決原告（即本案被告）之訴及假執行之聲請均駁
    回，嗣經臺灣高等法院於105年5月10日以104年度醫上字第1
    7號判決駁回原告之上訴，並經臺灣高等法院於105年9月1日
    以104年度醫上字第17號裁定駁回原告向第三審法院提起之
    上訴而告確定；另被告以告訴人涉犯業務過失傷害、業務登
    載不實文書罪嫌提起刑事告訴，亦已經臺灣臺北地方檢察署
    檢察官於103年1月13日以102年度偵字第97號為不起訴處分
    ，並經臺灣高等檢察署於104年1月9日以104年度上聲議字第
    198號處分書駁回再議。嗣被告於110年8月3日前某日時許，
    以0000000000@hotmail.com之電子郵件信箱，接續寄送本案
    恐嚇訊息郵件至○○醫院院長室、告訴人之信箱，要求告訴人
    與被告和解，若未和解，被告會將本案恐嚇訊息每天傳送給
    告訴人之友人；告訴人收受本案恐嚇訊息郵件後，於110年8
    月3日23時3分許回覆被告，詢問其要求之和解條件，被告遂
    於110年8月4日9時1分許再寄送本案恐嚇金額郵件至告訴人
    之信箱，要求告訴人支付166萬元予被告作為和解條件等情
    ，為被告所是認（見本院卷第26、28、52、55頁），與告訴
    人於警詢時、偵查中及本院審理時之證述情節大致相符（見
    偵卷第13至15、117至119頁，本院卷第45至51頁)，且有臺
    灣臺北地方檢察署檢察官102年度偵字第97號不起訴處分書
    、臺灣高等檢察署104年度上聲議字第198號處分書、本院10
    2年度醫字第6號民事判決、臺灣高等法院104年度醫上字第1
    7號民事判決及民事裁定、000000000@hotmai1.com電子郵件
    信箱寄送本案恐嚇訊息郵件與本案恐嚇金額郵件内容列印資
    料及告訴人於110年8月3日23時3分許寄送予被告之電子郵件
    在卷可稽（見偵卷第17、21、49至112頁，審易卷第33頁)，
    上開事實，首堪認定。
　㈡按刑法第346條之恐嚇取財罪，係以意圖為自己或第三人不法
    之所有，而以恐嚇使人將本人或第三人之物交付為構成要件
    。又恐嚇取財罪之恐嚇，指凡一切言語、舉動足以使人生畏
    怖心者均屬之，而該言語或舉動是否足以使他人生畏怖心，
    應依社會一般觀念衡量之，如行為人之言語、舉動，依社會
    一般觀念，均認係惡害之通知，而足以使人生畏怖心時，縱
    被害人心理狀態特別，不因而畏怖，仍不能不認為行為人已
    著手實行恐嚇取財犯行，自應成立該罪之未遂犯（最高法院
    84年度台上字第813號判決意旨參照）。又恐嚇之性質，不
    以違法為必要，雖屬合法之事，若以恐嚇要挾，仍構成恐嚇
    取財罪（最高法院76年度台上字第7178號判決意旨參照）。
    經查：
　⒈被告於110年8月3日前某日時許寄送予○○醫院院長室、告訴人
    之本案恐嚇訊息郵件內容略以：你（即○○醫院院長室收受郵
    件人員）就轉告劉醫師（即告訴人），說我（即被告）每天
    傳給他（即告訴人）3個朋友，直到他跟我私下和解為止；
    我傳的內容如下：「大家好：我是劉榮森醫師（即告訴人）
    的病人，數年前由他切除右胸腫瘤後，右手就此麻痺無力且
    經鑑定已無法恢復，因此嚴重影響工作及生活，至○○醫院調
    閱病歷才赫然發現複寫的手術同意書跟我留存聯完全不同（
    絕非本人偽造若有歡迎提告），因此僅能建議大家日後手術
    要小心慎選醫生，以上供參best regards Allen（即被告）
    」（即本案恐嚇訊息）等語（見偵卷第21頁）。是本案恐嚇
    訊息內容係指摘告訴人對被告施予手術之預後不佳，且告訴
    人就該手術留存於醫院病歷及給予被告之手術同意書有不同
    版本，其傳述內容依一般社會觀念，確足使具醫師身分之告
    訴人聲譽遭受損害，是無論被告於本案恐嚇訊息所揭露之內
    容是否屬實，被告所為既係以傳送加害告訴人名譽之惡害通
    知，要挾告訴人與被告「私下和解」，揆諸前揭規定及說明
    ，自屬恐嚇之行為。
　⒉告訴人收受內含本案恐嚇訊息之本案恐嚇訊息郵件後，於110
    年8月3日23時3分許回覆被告之郵件內容略以：敬愛的王志
    仁先生（即被告），七年不見，您好嗎？1.七年前您已經敗
    訴，為何現在又提和解？2.您既然提出和解，那您的條件是
    什麼等語；又被告於110年8月4日9時1分許寄送告訴人之本
    案恐嚇金額郵件之內容略以：我（即被告）手一樣麻痺無力
    ，無法正常工作及生活，之前我要求的賠償是350萬元至450
    萬元，現在我願意調降為166萬元等語，此有上開郵件影本
    附卷可稽（見審易卷第33頁，偵卷第17頁）。可知被告傳送
    本案恐嚇訊息郵件中所稱「私下和解」 之意，即是欲使告
    訴人交付上開財物，即已構成著手恐嚇取財之犯行。
　⒊再查被告明知其前至○○醫院就醫，由告訴人施予手術治療而
    生醫療糾紛，其就該醫療糾紛對○○醫院、告訴人提出之民事
    訴訟業已敗訴確定，對告訴人提起之刑事告訴亦已經不起訴
    處分及駁回再議，告訴人對於被告並無給付損害賠償之責，
    是被告以前揭加害告訴人名譽之惡害通知恐嚇告訴人交付16
    6萬元之損害賠償和解金，自具不法所有意圖至明。揆諸前
    揭規定及說明，被告辯稱其係依民法規定欲與告訴人和解，
    並無不法意圖云云，自不可採。
　⒋被告為達恐嚇取財目的，以傳送本案恐嚇訊息郵件及本案恐
    嚇金額郵件予告訴人之方式，欲使告訴人心生畏懼而交付財
    物，告訴人雖未因而交付財物予被告，然依前開說明，仍認
    被告已著手恐嚇取財構成要件行為之實行，應成立未遂。至
    被告固提出110年8月5日15時51分許告訴人傳送予被告之電
    子郵件（見審易卷第31頁），欲證明告訴人有同意被告寄送
    本案恐嚇訊息予告訴人之友人，並寫電子郵件嘲笑被告云云
    ，惟被告已著手實行恐嚇取財犯行，實與告訴人是否因而心
    生畏懼無涉。況查，告訴人於本院審理時證稱：我的回信只
    是想用輕鬆一點的語氣與被告談，不想讓被告把我當敵人，
    希望被告不要再做這件事情（即傳送本案恐嚇訊息予告訴人
    之友人之事），我有一陣子很想寄錢給被告，因為我每天接
    到友人收受被告傳送本案恐嚇訊息的郵件而來電關心，我很
    困擾，我真的有發自內心想要花錢消災等語（見本院卷第49
    頁），足見被告所為業已造成告訴人之困擾而心生畏懼，已
    達使告訴人欲支付金錢予被告之程度，則被告辯稱告訴人收
    受本案恐嚇訊息郵件、本案恐嚇金錢後並無心生畏懼云云，
    亦不可採。
　㈢綜上所述，本案事證明確，被告犯行堪以認定，應依法論科
    。
二、論罪科刑
  ㈠核被告所為，係犯刑法第346條第3項、第1項之恐嚇取財未遂
    罪。
  ㈡被告基於恐嚇取財之單一犯意，於密切接近之時間內寄送本
    案恐嚇訊息郵件、本案恐嚇金額郵件予告訴人，侵害同一法
    益，各行為之獨立性薄弱，依一般社會健全觀念，在時間差
    距上，難以強行分開，應視為數個舉動之接續施行，合為包
    括之一行為予以評價，較為合理，應屬接續犯，而論以一罪
    即為已足。　
  ㈢被告著手恐嚇取財犯行之實行，雖使告訴人心生畏懼，然告
    訴人並未因而交付財物而未遂，其犯罪情節自較既遂犯為輕
    ，故依刑法第25條第2項，按既遂犯之刑減輕之。
  ㈣爰以行為人之責任為基礎，審酌被告本應依循正軌賺取財物
    ，詎不思此為，為謀取不法利益而以寄送本案恐嚇訊息郵件
    、本案恐嚇金額郵件予告訴人，告以將本案恐嚇訊息傳送告
    訴人之友人而加害告訴人名譽之情，並藉此要求告訴人支付
    166萬元之金額，其法治觀念顯有欠缺，且嚴重影響社會治
    安及告訴人之心理安全，實應非難；復斟酌被告於明知與告
    訴人間多年前之醫療糾紛民事訴訟及刑事告訴已分別認定告
    訴人並無給付被告損害賠償之責任、告訴人對被告並無業務
    過失傷害等犯行，猶於多年後以加害告訴人名譽之惡害通知
    欲向告訴人索討金錢，令告訴人不堪其擾，且被告犯後始終
    否認犯行，難認其有何悔悟之心，暨其所為恐嚇取財犯行未
    實際造成告訴人實際財物損失之結果；再衡以被告自陳碩士
    畢業、無業約3至4年、需扶養父親、母親、太太之智識程度
    及家庭經濟生活狀況（見本院卷第57頁）等一切情狀，量處
    如主文所示之刑，並諭知易科罰金之折算標準。
三、沒收　　
　　被告寄送告訴人之本案恐嚇訊息郵件、本案恐嚇金額郵件，
    固均屬被告用於本案犯行之物，然該等郵件經告訴人收受後
    已非被告所有，爰不予宣告沒收，併此敘明。
據上論斷，應依刑事訴訟法第299條第1項前段，判決如主文。
本案經檢察官黃則儒提起公訴，檢察官李明哲到庭執行職務。
中　　華　　民　　國　　111 　年　　6 　　月　　28　　日
　　　　　　　　　刑事第三庭    審判長法  官  王筑萱
　　　　　　　　　                    法  官  蕭如儀
　　　　　　　　　                    法　官  許峻彬　
上正本證明與原本無異。 
如不服本判決應於收受送達後20日內向本院提出上訴書狀，並應
敘述具體理由；其未敘述上訴理由者，應於上訴期間屆滿後20日
內向本院補提理由書（均須按他造當事人之人數附繕本）「切勿
逕送上級法院」。告訴人或被害人如對於本判決不服者，應具備
理由請求檢察官上訴，其上訴期間之計算係以檢察官收受判決正
本之日期為準。 因疫情而遲誤不變期間，得向法院聲請回復原
狀。
                                     書記官  許雅玲
中　　華　　民　　國　　111 　年　　6 　　月　　29　　日
附錄本案論罪科刑法條全文：
中華民國刑法第346條  
意圖為自己或第三人不法之所有，以恐嚇使人將本人或第三人之
物交付者，處六月以上五年以下有期徒刑，得併科三萬元以下罰
金。
以前項方法得財產上不法之利益或使第三人得之者，亦同。
前二項之未遂犯罰之。